【裁判字號】    98,消債抗,83
【裁判日期】    980511
【裁判案由】    更生事件
【裁判全文】
臺灣板橋地方法院民事裁定
抗  告  人  甲○○
                        之2號.
上列抗告人因更生事件，對於中華民國98年2 月27日本院97年度
消債更字第1237號裁定提起抗告，本院裁定如下：
    主  文
抗告駁回。
抗告費用新臺幣壹仟元由抗告人負擔。
    理  由
一、抗告意旨略以：（一）抗告人於民國（下同）97年1 月起即
    因低收入戶資格變更為中低收入戶，由原本有新臺幣（下同
    ）4,000 元之補助，變更僅依兒童補助，補助未滿18歲之女
    陳芊卉1,400 元，且陳芊卉已於97年10月滿18歲，依規定不
    再給予1,400 元之補助，故陳芊卉生活之一切支出皆須抗告
    人支付，抗告人確有「不可歸責於己之事由而致履行顯有重
    大困難」之事由。（二）關於抗告人提列財產及收入狀況說
    明書，其中關於勁永國際股份有限公司職福會之收入來源部
    分，並非公司以現金每月撥發，而係因抗告人有外出旅遊時
    方得以旅遊憑單聲請旅遊補助，並非為每月可得之用之收入
    款項，故應將此部分剔除。（三）抗告人97年度平均每月收
    入為25,061元，目前僅剩3,000 元之租金補助，因此抗告人
    每月可處分所得僅28,061元，扣除每月必要支出19,814元，
    僅剩8,247 元，而不足清償每月應繳協商金額，顯見抗告人
    確有「不可歸責於己之事由而致履行顯有重大困難」之事由
    。（四）關於抗告人之子陳柏廷部份，因其乃係學生之身分
    ，而於就學中所賺取之微薄收入僅作為支付於學校內之雜費
    支出及自己之零用金之用，並非已有謀生能力而不須抗告人
    之扶養。爰請廢棄原裁定並裁定開始開始更生程序等語。
二、按債務人對於金融機構因消費借貸、自用住宅借款、信用卡
    或現金卡契約而負債務，在聲請更生或清算前，應提出債權
    人清冊，以書面向最大債權金融機構請求協商債務清償方案
    並表明共同協商之意旨，消費者債務清理條例第151 條第1
    項定有明文。次按債務人與金融機構協商成立者，不得聲請
    更生或清算，但因不可歸責於己之事由，致履行顯有重大困
    難者，不在此限；本條例施行前，債務人依金融主管機關協
    調成立之中華民國銀行公會會員辦理消費金融案件無擔保債
    務協商機制與金融機構成立之協商，準用前項之規定，消費
    者債務清理條例第151 條第5 項、第6 項分別定有明文。又
    聲請更生或清算不合程式或不備其他要件者，法院應以裁定
    駁回之，但其情形可以補正者，法院應定期間先命補正，復
    為同條例第8 條所明定。依其立法理由可知，債務清償方案
    成立後，固由債務人按其條件履行，惟需於其後發生情事變
    更，在清償期間收入或收益不如預期，致該方案履行困難甚
    或履行不能，因不可歸責於己，始能聲請更生或清算。此項
    規定旨在避免債務人任意毀諾已成立之協商，濫用更生或清
    算之裁判上債務清理程序，蓋以債務清償方案係經當事人行
    使程序選擇權所為之債務清理契約，債務人應受該成立之協
    議所拘束。債務人既已與金融機構協商成立，如認該協商方
    案履行有其他不適當情形，自仍應再循協商途徑謀求解決。
三、本件抗告人主張其於聲請更生前，曾於95年12月22日依金融
    主管機關協調成立之中華民國銀行公會會員辦理消費金融案
    件無擔保債務協商機制，與最大債權機構中國信託商業銀行
    達成協商，約定於96年1 月起，每月應償還9,542 元等情，
    業據抗告人提出協議書及無擔保債務還款計劃為證，堪信為
    真實。
四、經查抗告人雖謂抗告人提列財產及收入狀況說明書，其中關
    於勁永國際股份有限公司職福會之收入來源部分，並非公司
    以現金每月撥發，而係因抗告人有外出旅遊時方得以旅遊憑
    單聲請旅遊補助，並非為每月可得之用之收入款項，故應將
    此部分剔除。惟所謂薪資債權，係包括薪俸、獎金、津貼、
    補助費、研究費…等等在內，即原審以抗告人所提財產及收
    入狀況說明書之記載，認定其平均每月所得為31,358元，應
    係屬有據。
五、次查抗告人陳明其之子陳柏廷部份，因其乃係學生之身分，
    而於就學中所賺取之微薄收入僅作為支付於學校內之雜費支
    出及自己之零用金之用，並非已有謀生能力而不須抗告人之
    扶養。本院審酌依法抗告人本無協助已成年子女生活所需之
    法定義務，且就學中之成年子女仍得自行打工以負擔生活所
    需，互核抗告人本身已負債大於資產，應優先履行自身所負
    擔之債務為必要，抗告人卻以此為由而認有不可歸責於己之
    事由致履行顯有困難，並不可採。是抗告人每月收入31,358
    元扣除每月協商之金額9,542元後，尚可維持抗告人本人及
    其女陳芊卉之生活。
六、綜上所述，本件債務人既無不可歸責於己之事由，依原協商
    條件履行亦非顯有重大困難，應屬聲請更生之要件不備，且
    又無從補正，自應駁回其更生之聲請。是則原審駁回抗告人
    之聲請，於法要無不合。抗告意旨指摘原裁定不當，求予廢
    棄改判，為無理由，應予駁回。
七、據上論結，本件抗告為無理由，爰依消費者債務清理條例第
    11條第2項、第15條、民事訴訟法第495條之1第1項、第449
    條第1項、第95條、第78條，裁定如主文。
中    華    民    國    98    年    5     月    11    日
                  民事第二庭    審判長法  官  蕭胤瑮
                                      法  官  李行一
                                      法  官  張谷輔
以上正本證明與原本無異。
本裁定不得抗告。
中    華    民    國    98    年    5     月    12    日
                                      書記官  郭群裕


司法院資訊處製作；財團法人民間司法改革基金會備份。
